臺灣基隆地方法院刑事判決　　　　　　　 96年度訴字第475號
公　訴　人　臺灣基隆地方法院檢察署檢察官
被　　　告　戊○○
指定辯護人　本院公設辯護人　乙○○
上列被告因違反毒品危害防制條例案件，經檢察官提起公訴（96
年度偵字第852號），本院判決如下︰
    主  文
戊○○販賣第三級毒品，處有期徒刑壹年肆月，減為有期徒刑捌
月。緩刑肆年。扣案含有第三級毒品愷他命之塑膠袋壹只、新臺
幣伍佰元、「0000000000」號SIM 卡壹張，均沒收之
。
    事  實
一、戊○○明知愷他命（Ketamine，俗稱K 他命）係毒品危害防
    制條例第2 條第2 項第3 款所定之第三級毒品，依法不得販
    賣，竟意圖營利，基於販賣第三級毒品愷他命之犯意，於民
    國96年1 月13日晚間8 時許，在基隆市○○路吉祥大樓三樓
    之某網路咖啡店內，向真實姓名不詳，綽號「小鬼」之男子
    ，以每包新台幣（下同）400 元之代價，販入含袋毛重約0.
    7 公克之愷他命後，再以奇摩網路即時通留言：「褲子500
    ，0000000000」（指愷他命每包500 元，電洽0000000000）
    ，給網友群組表示出售之意。適有鄭育丞在網路上見上開留
    言後，即撥打該電話與戊○○聯絡，議定以網路所載500 元
    之代價向戊○○購買上開愷他命，並相約於96年1 月13日晚
    間11時許，在基隆市○○路吉祥大樓外見面進行交易。屆時
    戊○○與鄭育丞至約定地點會合，鄭育丞當場交付戊○○購
    買愷他命之500 元現金，並駕車搭載戊○○前往臺北縣永和
    市○○路tempo 舞廳前暫停，戊○○即在該處將上開販入之
    愷他命交付予鄭育丞，鄭育丞旋將購入之愷他命倒在其所有
    之磁盤上，並以所有之塑膠卡片1 張，混製愷他命香煙，欲
    與戊○○共同施用後再進入舞廳內跳舞時，適為臺北市政府
    警察局信義分局警備隊小隊長丁○○、隊員丙○○經過該處
    ，見戊○○2 人在車內行跡可疑，認渠2 人可能係在施用毒
    品而上前盤查，戊○○見狀，於情急下將瓷盤內所裝盛之愷
    他命打翻灑在車內，鄭育丞則將裝盛愷他命而袋內尚有愷他
    命殘渣之包裝袋1 只丟出車外。嗣戊○○於員警盤查時，在
    有偵查權限之機關或公務員知悉其販賣第三級毒品愷他命予
    鄭育丞之犯行前，在查獲現場，主動向盤查之員警供承其上
    開販賣第三級毒品之犯行，並接受裁判，員警始查悉上情，
    並扣得戊○○聯絡販賣第三級毒品所用之「0000000000」號
    SIM 卡1 張、販賣毒品所得500 元、戊○○用以裝盛販出愷
    他命而內含有愷他命殘渣袋1 只，及鄭育丞所有供施用愷他
    命所用之瓷盤1 個、塑膠卡片1 張。
二、案經臺北市政府警察局信義分局報告臺灣基隆地方法院檢察
    署檢察官偵查後起訴。
    理  由
壹、程序事項（關於證據能力）：
一、關於供述證據：
  (一)按被告以外之人於審判外之言詞或書面陳述，雖不符刑事訴
    訟法第159 條之1 至第159 條之4 之規定，然經當事人於審
    判程序同意作為證據，法院審酌該言詞陳述作成時之情況，
    認為適當者，亦得為證據，刑事訴訟法第159 條之5 第1 項
    定有明文；當事人、代理人或辯護人於法院調查證據時，知
    有刑事訴訟法第159 條第1 項不得為證據之情形，而未於言
    詞辯論終結前聲明異議者，視為有前項之同意，同法條第2
    項定有明文。經查，本件證人鄭育丞於警詢時之供述，係被
    告以外之人於審判外之言詞陳述，為傳聞證據。被告及其辯
    護人就上開供述之證據能力於本院準備及審理程序時並不爭
    執其證據能力，且迄於言詞辯論終結前復未聲明異議，而本
    院審酌其陳述作成時之情況，並無違法取證之瑕疵，亦認以
    之作為證據為適當，故依諸上開規定，證人鄭育丞於審判外
    之陳述，自具有證據能力。
  (二)次按被告以外之人於偵查中向檢察官所為之陳述，除顯有不
    可信之情況者外，得為證據，刑事訴訟法第159 條之1 第2
    項規定明確。經查，證人鄭育丞、丁○○、丙○○於檢察官
    偵訊時，以證人身分所為之陳述，雖為被告以外之人於審判
    外之言詞陳述，惟業經具結在卷，與法定要件相符，且核其
    陳述時之外在環境及情況，亦查無顯有不可信之情況，合於
    上揭傳聞證據例外之情形，自具有證據能力。
  (三)交通部民用航空局航空醫務中心航藥鑑字第0960157 號毒品
    鑑定書，係屬該局執行毒品鑑定公務所出具之書面鑑定報告
    ，性質上雖亦為被告以外之人於審判外之書面陳述，屬於傳
    聞證據，然依據同法第159 條之立法理由及同法第206 條、
    第208條第1項之規定，自得為證據。
二、關於非供述證據：
    扣案之「0000000000」號SIM 卡1 張、新臺幣500 元、內含
    有愷他命殘渣袋1 只、瓷盤1 個、塑膠卡片1 張，均係臺北
    市政府警察局信義分局員警執行搜索扣押程序所得之物，因
    查無違法搜索之情形，且被告及辯護人亦不爭執上開扣案物
    之證據能力，是此部分物證亦具有證據能力。
貳、實體事項：
一、上開事實，業據被告戊○○於警詢、偵訊及本院審理時坦承
    在卷，核與證人鄭育丞於警詢、偵訊時所證情節大致相符，
    且有「0000000000」號SIM 卡1 張、新臺幣500 元、瓷盤1
    個及塑膠卡片1 張扣案可佐，而扣案內含有白色結晶物體之
    塑膠袋經送驗結果，含有愷他命成分（因量微無法秤重），
    亦有交通部民用航空局航空醫務中心航藥鑑字第0960157 號
    毒品鑑定書1 紙附卷可稽，被告之自白核與事實相符，可以
    採信。綜上，本件事證明確，被告之犯行洵堪認定，應依法
    論科。
二、論罪科刑：
  (一)按刑法上所謂販賣行為，固不以販入後復行賣出為必要，祇
    要以營利為目的，而有將毒品販入或賣出二者其一之行為，
    即足構成，故意圖營利而販入毒品，雖未及販出，仍依販賣
    既遂罪論處；而意圖營利販入毒品後，第一次販賣予他人之
    行為，乃接續原先販入之犯意而為，不論其行為屬既遂或未
    遂，應認基於單一犯意之接續行為，只能就其販入及出賣毒
    品，論以販賣既遂之實質一罪（最高法院96年度台上字第35
    51號判決意旨參照）。查愷他命（Ketamine）係毒品危害防
    制條例第2 條第2 項第3 款所定之第三級毒品，被告戊○○
    意圖販賣而販入本案愷他命後，復販出予證人鄭育丞，核其
    所為，自係犯毒品危害防制條例第4 條第3 項販賣第三級毒
    品罪。被告販入第三級毒品愷他命前後持有愷他命之低度行
    為，應為販賣（販入）之高度行為所吸收，不另論罪。
  (二)查被告及證人鄭育丞為臺北市政府警察局信義分局警備隊員
    警查獲後，由該分局警備隊員警分別在現場詢問，2 人均於
    員警詢問時供承被告販賣第三級毒品愷他命予鄭育丞施用之
    事實，且無從區分2 人供承此情節之先後時間等情，業據證
    人即查獲本案之臺北市政府警察局信義分局警備隊小隊長丁○○、丙○○於偵訊及本院審理時證述在卷，本院依罪疑有
    利被告原則，認係被告先行供出，從而被告在有偵查權限之
    機關或公務員知悉其販賣第三級毒品愷他命予鄭育丞之犯行
    前，在查獲現場，主動向員警供承其犯行，並接受裁判，合
    於自首之要件，爰依刑法第62條前段減輕其刑。
  (三)又本院考量被告僅販賣1 包第三級毒品愷他命，且重量僅毛
    重約0.7 公克，數量甚微，且販賣所得500 元，扣除販入毒
    品成本400 元，獲利不高，與販賣鉅量毒品之危害、獲利情
    形不同，然販賣第三級毒品之法定刑為「5 年以上有期徒刑
    ，得併科新臺幣500 萬元以下罰金」，以本件犯罪情節而言
    ，誠屬情輕法重，縱科以法定最輕本刑，猶嫌過重，顯有可
    憫恕之處，爰依刑法第59條規定，酌減輕其刑。被告同時有
    上開自首及酌減之刑之減輕事由，爰依刑法第70條規定遞減
    之。
  (四)爰審酌被告不思以正途賺取財物，為圖一己之私利，無視於
    國家防制毒品危害之禁令，竟販賣毒品予他人施用，戕害國
    民身心健康，惟慮其犯後坦承犯行，態度良好，顯見其具有
    悔意，兼衡其犯罪動機、目的、智識程度等一切情狀，量處
    如主文所示之刑。又被告行為後，中華民國96年罪犯減刑條
    例業經立法院於96年6 月15日三讀通過，並經總統公布自96
    年7 月16日起施行，查被告所犯毒品危害防制條例第4 條第
    3 項之販賣第三級毒品罪之犯罪時間在96年4 月24日之前，
    所犯之罪雖該條例第3 條所定不予減刑之罪，然本院宣告其
    應受之有期徒刑未逾1 年6 月，而其復係自首而接受裁判，
    是被告所犯合於該條例減刑之要件，爰依該條例第2 條第1
    項第3 款規定，減輕其刑度二分之一。
  (五)被告前未曾因故意犯罪受有期徒刑以上刑之宣告，有臺灣高
    等法院被告前案紀錄表在卷可按，衡酌其一時失慮，始犯下
    本案，犯罪情節非屬至重，犯後復坦承犯行，並深表悔悟，
    且其現有正常工作等因素，認其經此教訓，當已知所警惕，
    而無再犯之虞，因認所宣告之刑以暫不執行為適當，爰併予
    宣告緩刑4 年，以勵自新。
  (六)沒收：
    1.按毒品危害防制條例第2 條第2 項規定，毒品依其成癮性
      、濫用性及對社會危害性分為四級，並就製造、運輸、販
      賣、意圖販賣而持有、以非法方法使人施用、引誘他人施
      用及轉讓不同品項之毒品等行為，分別定其處罰。至施用
      或持有第三、四級毒品，因其可罰性較低，故未設處罰之
      規定，僅就施用及持有第一、二級毒品科以刑罰。惟鑑於
      第三、四級毒品均係管制藥品，特於同條例第11條之1 明
      定無正當理由，不得擅自持有；第18條第1 項後段復規定
      查獲之第三、四級毒品，無正當理由而擅自持有者，沒入
      銷燬之。從而，依同條例第18條第1 項後段應沒入銷燬之
      毒品，專指查獲施用、持有第三、四級毒品而言；倘係查
      獲製造、運輸、販賣、意圖販賣而持有、以非法方法使人
      施用、引誘他人施用或轉讓第三、四級毒品，既屬同條例
      相關法條明文規定處罰之犯罪行為，即非該條項應依行政
      程序沒入銷燬之範圍。又同條例第19條第1 項所定「供犯
      罪所用或因犯罪所得之物」，係指犯第4 條至第9 條、第
      12條、第13條或第14條第1 項、第2 項之罪所用或所得之
      物，不包括毒品本身在內，是尚不得援用此項規定為第三
      、四級毒品之沒收依據。以犯第4 條第3 項販賣第三級毒
      品罪為例，第三級毒品本身為其販賣之標的，非屬供「販
      賣第三級毒品所用之物」；必係遂行販賣該毒品使用之物
      ，始屬「供犯罪（犯第4 條第3 項之販賣第三級毒品罪）
      所用之物」，其理至明。又同條例對於查獲之製造、運輸
      、販賣、意圖販賣而持有、以非法方法使人施用、引誘他
      人施用及轉讓第三、四級毒品之沒收，並無特別規定，如
      其行為已構成犯罪，則該毒品即屬不受法律保護之違禁物
      ，應回歸刑法之適用，依刑法第38條第1 項第1 款之規定
      沒收之（最高法院95年度台上字第911 號、95年度台上字
      第5252號判決意旨參照）。本件扣案內含有白色結晶物體
      之塑膠袋1 只，內含有愷他命成分（因量微無法秤重），
      業如前認定，被告供稱該只含有愷他命殘渣之塑膠袋1 只
      ，即係其裝盛販賣予證人鄭育丞之愷他命之用，核與鄭育
      丞所證相等，因該只塑膠袋內所含之愷他命量微，而無法
      與塑膠袋分離，爰依上開說明及最高法院判決意旨，均依
      刑法第38條第1 項第1 款規定，宣告沒收。
    2.次按犯毒品危害防制條例第4 條至第9 條、第12條、第13
      條或第14條第1 項、第2 項之罪者，其供犯罪所用或因犯
      罪所得之財物均沒收之，如全部或一部不能沒收時，追徵
      其價額或以其財產抵償之，毒品危害防制條例第19條第1
      項定有明文。倘犯罪所得之金錢為新臺幣時，因其本身即
      為我國現行貨幣價值之表示，不發生追徵其價額之問題。
      查本件扣案之新臺幣500 元，即係本案被告販賣愷他命所
      得，業據其供承在卷，爰依上開規定宣告沒收。
    3.再查扣案之「0000000000」號SIM 卡，原屬遠傳電信股份
      有限公司所核管之門號，為本院職務上所已知，而該門號
      SIM 卡經被告申用後即歸被告所有之事實，亦有遠傳電信
      股份有限公司96年4 月14日遠傳（業服）字第0961040161
      7 號函影本1 紙在卷可憑，又被告供承上開扣案之「0000
      000000」號SIM 卡係其供聯絡販賣本案愷他命之用，爰依
      毒品危害防制條例第19條第1 項宣告沒收。。
    4.至扣案之瓷盤1 個及塑膠卡片1 張，係證人鄭育丞所有供
      施用愷他命之用，業據鄭育丞證述在卷，核與被告販賣第
      三級毒品之犯行無涉，爰不予宣告沒收，附此敘明。
據上論斷，應依刑事訴訟法第299 條第1 項前段，毒品危害防制
條例第4 條第3 項、第19條第1 項，刑法第11條、第62條前段、
第59條、第38條第1 項第1 款、第74條第1 項第1 款，中華民國
96年罪犯減刑條例第2 條第1 項第3 款、第6 條、第7 條，判決
如主文。
本案經檢察官甲○○到庭執行職務。
中　　華　　民　　國　　96　　年　　 9　　月　　19　　日
                  刑事第一庭審判長法  官  王福康
                                  法  官  王美婷
                                  法  官  劉桂金
以上正本證明與原本無異。
對於本件裁定如有不服，應於收受送達後5 日內，向本院提出抗
告書狀，敘述抗告之理由，抗告於臺灣高等法院。
中　　華　　民　　國　　96　　年　　 9　　月　　19　　日
                                  書記官  鄧順生
附錄論罪法條：
毒品危害防制條例第4條第3項
製造、運輸、販賣第三級毒品者，處 5 年以上有期徒刑，得併科
新臺幣5 百萬元以下罰金。
